臺北高等行政法院判決                            八十九年度訴字第一九八八號
                              .
    原      告  精元電腦股份有限公司
    代  表  人  甲○○董事長.
    訴訟代理人  乙○○  律師    兼送達代收人
                己○○  律師
                丁○○  律師
    被      告  經濟部智慧財產局
    代  表  人  陳明邦（局長）
    訴訟代理人  戊○○
    參  加  人  丙○○
    訴訟代理人  庚○○
右當事人間因新型專利舉發事件，原告不服行政院中華民國八十九年八月二十九日台
八十九訴字第二五四七三號再訴願決定，提起行政訴訟。本院判決如左：
    主  文
原告之訴駁回。
訴訟費用由原告負擔。
    事  實
壹、事實概要：緣參加人於民國（以下同）八十三年三月二十八日以其「架橋式電腦
    按鍵開關」係包括鍵帽、架橋、橋板、鍵環板及底板，其中架橋由一柱框與一榫
    框交叉連結成可迴動狀態，上方結於鍵帽，下方連結於橋板，鍵帽之帽柱對應於
    鍵環，按壓鍵帽時，架橋之連動結果為水平之上下，以免除習知之輸入失誤等情
    事，向被告（八十八年一月二十六日改制前為經濟部中央標準局）申請新型專利
    ，經被告編為第00000000號審查，准予專利，於公告期滿審查確定後，
    發給新型第九六二二二號專利證書（下稱系爭案，如附圖一所示）。嗣原告以本
    案有違專利法第九十七條、第九十八條第一項第一款及第二項之規定，檢具日本
    特開平六─三六六四七號專利案（下稱引證一，如附圖二所示）、平四─五一三
    八八號專利案（下稱引證二，如附圖三所示）公告認證本及其摘頁中譯本等，對
    之提出舉發。案經被告審查，於八十七年十二月十七以日台專（參）○二○一五
    字第一四六一三三號專利舉發審定書，為系爭案舉發不成立之審定。原告不服，
    提起訴願，經經濟部於八十八年十二月三日以經（八八）訴字第八八六三五三八
    ○號訴願決定書為駁回訴願之決定，原告不服，提起再訴願，亦遭行政院以八十
    九年八月二十九日台八十九訴字第二五四七三號再訴願決定書駁回，原告對該決
    定仍表不服，提起行政訴訟。本院並於九十年五月二十一日以裁定命參加人獨立
    參加本件訴訟。
貳、兩造聲明：
  一、原告聲明求為判決：原處分、訴願及再訴願決定均撤銷，並命被告應為舉發成
      立撤銷專利權之處分。
  二、被告聲明求為判決：駁回原告之訴。
參、兩造之爭點：系爭案是否具備「新穎性」「進步性」而符合新型專利申請之要件
    ？
一、原告主張之理由：
(一)、原處分及原決定機關未翔實審認系爭案之結構特徵應不具新穎性：
１、由系爭案之說明書創作摘要可知，系爭案係「包括鍵帽、架橋、鍵環及底板，其
    中架橋由一柱框及一榫框交叉連結可成迴動狀態，上方連結於鍵帽，下方連結於
    橋板，鍵帽之帽柱對應於鍵環，按壓鍵帽時，架橋之連動結果為水平之上下，以
    免除習知輸入失誤」，另參其說明書所載之創作背景可知，系爭案係基於習知之
    鍵帽底部中央具一鍵柱按壓導電橡膠，使導電橡膠與薄膜電路接通，以為訊號之
    傳遞，但在快速鍵入時，會因按壓在鍵帽的邊緣或側角而使鍵柱無法下壓，致無
    法接通電路之缺失，進而提出改良，故可知系爭案主要特徵在於該架橋２，該架
    橋２是由中間透空且呈口字型的柱框與榫框交叉連結成可互為迴動狀態，且
    鍵環41穿過透空部位而頂持鍵帽1，當柱框與榫框對稱一端之榫柱214、榫軸
    223呈原地樞轉時，另一端柱榫214、榫軸223則可沿橫向滑動；其次要部分在於
    與架橋2銜接之鍵帽１、橋板３等結構，即架橋２利用榫柱214、榫軸223呈原地
    樞轉地樞接在鍵帽１之帽鉤及橋板３之板突中，另一對稱端利用榫柱214、
    榫軸223呈可滑動地套設在板鉤及帽片上。
２、引證二已揭露在鍵帽與定位板間設有一架橋，該架橋也是由二個口字型的框體交
    叉樞接而成迴動狀態（見引證二第五圖），且其框體的右側端上下分別可呈轉動
    地樞接在字鍵及定位板內，而左側端上下可滑動地套設在字鍵及定位板內（見引
    證二第三圖）；當按壓字鍵時，框體右側兩端呈原地轉動，而左側兩端則向左滑
    行，而按壓字鍵完成時，藉該彈性復元構件又可回復原狀；又於按壓字鍵時，字
    鍵內之鍵柱直接穿過架橋按壓導電橡膠（見引證二第四圖），可知系爭案的主要
    特徵構成及創作目的已見於引證二，系爭案應不具有新穎性。
３、被告對引證二已揭露系爭案之主要特徵構成避而不談，卻斤斤計較引證二在架橋
    與鍵帽及底板的連結構成與系爭案不同，而仍認系爭案具新穎性。如前所述，系
    爭案架橋與鍵帽及底板的對應關係，主要在使架橋一端上下能呈原地轉動式的與
    鍵帽及底板樞接，另一端上下能呈滑動地與鍵帽及底板接合，以便在按壓字鍵時
    ，能產生水平的上下移動，以達成按壓平順的功能，至於系爭案案為達成前述之
    作動而採用之架橋與鍵帽及底板結合方式，應為熟悉此項技術者所能輕易推導，
    故系爭案與引證二在架橋與鍵帽及底板之結合方式，縱稍有差異，亦屬易於推知
    之簡易替換，顯不應作為系爭案仍具有可專利性的特徵。參加人曾以系爭案為唯
    一證據對原告之第00000000號專利申請案提出異議，該案業經審定異議
    成立確定，其中異議審定書於論述系爭案之主要構成特徵及創作目的時，載明「
    系爭案與引證案比較，系爭案與引證案均為將習知鍵盤由一鍵帽底部中央具一鍵
    柱按壓導電橡膠之構成，創作為在一定位板（橋板）與字鍵（鍵帽）之間裝設有
    一導滑件（架橋），該導滑件由樞接呈交叉狀之第一框架（榫框）及第二架框（
    柱框）所構成，且第一、二框架之其中一對稱端分別可呈轉動地樞接在定位板及
    字鍵上，另一對稱端可適度滑動地套設在字鍵及定位板上；按壓字鍵時，第一、
    二架框會以樞接點為轉動中心而產生轉動，且藉一彈性原件本身之回釋力又可回
    復至原狀，達平穩操作字鍵之目的」。而被告於系爭案中卻對前述主要特徵避而
    不談，其前後歧異之審查認定，顯有違審查標準應維持一貫之平等原則。
４、被告認引證一與系爭案主要之差異在於，系爭案之榫樑及柱榫與柱桿之連結可形
    成口字形構件，其結構強度優於引證一之ㄈ字形構件，且系爭案中央可供帽柱下
    伸穿越，而引證一之押下棒以上無法設置導電橡膠，故系爭案整體之高度較低、
    結構強度較佳，故稱引證一不足以證明系爭案有違新穎性。然如另案第0000
    0000號案異議審定書所示，該被異議案特徵在於架橋之第一框架底面設有一
    壓制部，可觸壓彈性元件之頂面（在此可定義這種字鍵結構為剪刀式，其剪刀式
    結構概類似於系爭案之引證一），而異議證據即第00000000號案之特徵
    在於，該彈性元件可自架橋內部穿過，並使得彈性元件頂部可直接抵止在
    鍵帽底所示，為面（在此可定義這種字鍵結構為架橋式，其架橋式結構概類似
    於本件之系爭案）；因此，被告以完全矛盾的立場解釋新穎性，先是在系爭案中
    堅稱引證一之押下棒用以下壓導電橡膠，而系爭案以帽柱按壓導電橡膠兩者結構
    及作動方式不同（亦即引證一之剪刀式結構不同於系爭案之架橋式結構），隨後
    又於另案異議案中稱第00000000號案之架橋式結構相同於第00000
    000號案之剪刀式結構，是以，被告對於同性質之異議（舉發）事件之審定標
    準不一，甚至互相矛盾。
５、依上開另案審查邏輯而推論（即架橋式結構等於剪刀式結構），則在本件舉發事
    件中，引證一與系爭案之主要特徵理應為同一；至於原決定機關認為系爭案與引
    證一不同之部份，係為錯誤的見解，茲說明如后：
(1)、字鍵高度說法：事實上會因架橋為剪刀式或架橋式來決定所配合之彈性體（導電
    橡膠）高度，即架橋式結構所配合之彈性體高度規格較大（壓縮比為1:1，即字
    鍵下降行程等於彈性體被壓縮量），而剪刀式結構所搭配之彈性體高度規格較小
    （壓縮比約為1:0.5，即字鍵下降行程約兩倍於彈性體被壓縮量），原決定機關
    顯然錯誤假設彈性體皆為單一規格，且由隨申請言詞辯論函所呈送的樣品比對可
    知，系爭案之架橋式字鍵高度顯未較引證一之剪刀式字鍵高度為低，所以原處分
    、原決定機關審認字鍵高度說之理論是錯誤的，再訴願決定機關未能明察，仍持
    續延用原處分、原決定之理由，顯然過於草率。
(2)、口字結構說法：架橋的功能重在上下方向之支撐，橫向剛性太強只會妨礙組配，
    所以原決定機關所提之口字結構說之理論是錯誤的；況且，系爭案架橋２之柱框
    、榫框為口字型結構，並非其主要特徵，參加人於舉發答辯理由書中亦未曾
    陳述，顯然此點乃是原決定機關偏袒系爭案而主動加入的評斷，再訴願決定機關
    未能即時指正，亦有未當。因此，如果依附件八之審查邏輯，則系爭案主要特徵
    之架橋式架橋理應與引證一之剪刀式架橋為同一，至於字鍵高度或口字型結構強
    度較強云云，皆與事實不符。
(二)、退一步言，原處分及原決定機關未能正確審認系爭案之結構特徵至少應不具進步
    性：
２、被告舉發審定理由認系爭案與引證二主要不同處，在架橋與鍵帽及底板的結合構
    成不同，然而系爭案在此部分之特徵構成，卻見於舉發證據中之引證一，由該案
    圖一及圖九，可知該案在鍵帽內設有二個卡止部及（其構成及功效對應系爭
    案之帽鉤、鉤槽及帽片）；另在固定板上亦設有兩個卡止部及（其構成及功
    效對應系爭案之板孔、板突、板槽及板鉤）；而兩案架橋的作動方式亦相同，即
    按壓字鍵時，架橋一端上下在鍵帽及底板間成原地軸動，另端上下呈滑動狀態。
    依被告所訂之審查基準，就進步性之判斷，允許將二件或兩件之上不同之文獻內
    容之全部或部分相互組合（參被告專利審查基準2-2-18），由引證一與引證二的
    組合，即可輕易推導出系爭案之構成，但被告就系爭案所為之審定，顯然違反其
    審查基準，其僅個別比較系爭案與引證一及引證二的異同，卻疏未考量，引證一
    與引證二組合後，是否足以判定被舉發案不具有進步性，足見被告所為之審定，
    至少在程序上已違反其所訂之審查基準。
３、再將系爭案與引證一、二之圖式並列，且將引證一之導引支持構件（即剪刀式
    架橋）拿掉，且換上引證二之X框體３（即架橋式架橋），即可輕易完成如系爭
    案之結構，且系爭案之功效亦未增進字鍵之操作功能，則其有何進步性可言？由
    該比對圖式亦可清晰看出，引證一中已揭露出系爭案次要特徵之架橋與鍵帽、橋
    板連結結構，引證二亦已有揭露與系爭案主要特徵之架橋相同之結構，故系爭案
    是輕易的將相同技術領域之引證一、二予以組合所構成之新型。
４、系爭案確實是由引證一、二簡易組合所構成，更未能有效降低字鍵高度，系爭案
    實已不具進步性之專利要件，惟再訴願決定機關竟指稱『引證二之橋腳結構與系
    爭案之架橋形狀不同，引證二橋腳之凸柱向內，系爭案架橋之凸柱向外伸出，結
    合方式不同... 』，顯然其是以橋腳之凸柱設置方向之差異而判定系爭案與引證
    二之結合方式不同，惟依參加人對原告提申並獲准專利之第00000000號
    案提起異議之審定書，其理由三倒數第四～三行載有：『系爭案框架間之凸軸與
    孔洞設置與引證案雖稍有不同，惟外榫內孔與內榫外孔屬等效之轉用』，顯然，
    依被告之審查基準而言，榫柱方向之變化只是等效之轉用，反觀本件舉發事件，
    再訴願決定機關卻稱引證二橋腳凸柱方向與系爭案凸柱之方向略有不同，即判定
    兩者之結合方式不同。
５、綜言之，被告就系爭案之審定存有明顯避重就輕之情事，茲說明之：
    引證一：強調與系爭案之架橋２及作動方式不同避談對應於系爭案架橋２、鍵帽
    １、橋板３之連接構成。
    引證二：避談與系爭案主要特徵之架橋結構及作動方式相同部分強調對應於系爭
    案架橋２與鍵帽１、橋板３連結構成為不同。
(三)、鑑定分析意見書公正客觀，應予採信：『中國機械工程學會』既為政府指定之侵
    害鑑定專業機構，其權威性、公信力無庸置疑，而分析意見書之鑑定分析標的既
    與本件舉發事件相關，則分析意見書之分析意見理應被採納，而非如再訴願決定
    書中所言『僅供參考，並無拘束主管機關依法審查之效力』。另對於判定兩案關
    鍵之「唯可以確定的是甲案與乙案確實有部分的技術與機械結構相同。兩案中相
    關共同之技術與構造可以整理簡述如下：1.架橋的組合方式：甲乙兩案在架橋組
    合的技術與結構上，是相同的。2.鍵帽與鍵環接合的方式：... 甲乙兩案使用之
    技術完全相同」則完全恝置不論，復未說明不採之理由，尤嫌未洽。
(四)、系爭案之相對大陸案已因不具進步性遭撤銷，應可供作為補強證據之參考：
    系爭案之相對大陸案確實業以不具創造性（即進步性）為由經宣告無效；雖然各
    地區之法律規定各有不同，但審認新型於結構上之新穎性、進步性之標準應是一
    致的，再者，系爭案相對大陸案之權利要求與比對文件相較後，確實可證明其技
    術特徵不具進步性；故如前述所歸納之再訴願駁回理由第五點而言，原決定機關
    稱不影響本件原處分之認定的論據，其立論並非允當。
(五)、退萬步言，原處分及原決定機關對系爭案具有可專利性之特徵，應為具體之闡明
        ：
１、參加人刻正對原告代表人提出侵害其系爭案專利之告訴並委託國立中興大學進行
    侵害鑑定，而中興大學認定構成侵害的理由為「待鑑定物之字鍵結構設計均採架
    橋式結構，當人手按壓字鍵後，由架橋結構進行上下移動，壓迫鍵環以導通該字
    鍵處之電路接點。該兩項樣品最關鍵之技術亦在於架橋式結構設計，與專利範圍
    所載之設計技術相同」，而台中地方法院檢察署並據此為起訴之依據。足見參加
    人及國立中興大學對系爭案主要之特徵構成均強調在架橋構造及架橋與鍵帽及底
    板之連結作動，而引證一及引證二（或引證一與引證二之組合），均已揭露系爭
    案之創作目的、功效及技術手段，倘系爭案如仍能准予專利，勢將不當剝奪既存
    之社會公益，使任何採用架橋式構造（即由兩框接合成交叉狀而可迴動；一側樞
    扣而另側滑扣於鍵帽與底板間）之字鍵製造業者，無可避免的會侵害到系爭案。
２、除前述所論，系爭案亦應再行思考，倘仍認系爭案具有可專利性時，亦應要求參
    加人修改系爭案之申請權利範圍，蓋參加人在訴訟之場合一再主張其專利權之主
    要特徵在於系爭之架橋構造，然其於爭議案之場合卻斤斤計較系爭案與引證案細
    部分之不同。故倘系爭系爭案仍認具有可專利性，即應就其權利範圍予以適度闡
    明及限縮，以免剝奪既存之社會公益，使參加人僅得適度行使其可專利部分之權
    利。
二、被告主張之理由：
(一)、原告主張被告未翔實審認系爭專利之結構特徵應不具新穎性，惟查系爭專利之榫
    樑及柱榫與柱桿之連結可形成口型構件，其結構強度優於引證一之匚型構件，且
    系爭專利中央可供帽柱下伸穿越，而引證一之押下棒以上無法設置導電橡膠，故
    系爭專利整體結構之高度較低，其結構強度較佳。另系爭專利鍵帽之帽鉤、鉤槽
    及帽片與橋板上之板孔、板突、板槽及板鉤等所構成之與架橋結合方式不同於引
    證二之固定板及鍵帽之結合與扣作６、７及基板（橋板）之嵌置結合，且系爭專
    利具有減少零件數目功效增進之進步性；再就整體觀之，系爭專利之架橋裝設過
    程可依次聯結鍵帽與橋板，該聯結過程可分段實施容易對準，且無需引證二之扣
    件，其整體結構不同於引證二。因此引證一、二自不足以證明系爭專利有違新穎
    性規定。
(二)、原告主張系爭案審定上省略不提系爭專利架橋、鍵帽、橋板之連接構成與引證一
    ，及架橋結構、作動方式與引證二間之對應關係，有避重就輕之嫌；惟查系爭專
    利結構上與引證一、二不同之處如本件舉發審定理由（三）（四）所述，且如原
    告所述將引證一之架橋、鍵帽、橋板連接構成與引證二之架橋結構相加，亦無法
    輕易結合出如系爭專利鍵帽、架橋、橋板、鍵環板、薄膜電路、底板及其間之連
    結關係，更遑論系爭專利各構件上之細部特徵並未為引證一、二所揭，因此系爭
    專利非為引證一、二技藝之結合而顯而易知者。
(三)、原告質疑其所提之鑑定分析意見書為何不足採信，蓋專利事件有關技術異同之認
    定，係屬專利主管機關之職權，原告於八十六年十一月三日所提出之中國機械工
    程學會鑑定分析意見書，僅係參考意見，並無拘束主管機關依法審定之效力；況
    於系爭專利與引證一、二之鑑定分析意見書第六頁中亦認為「綜合以上討論，就
    整體而言，兩案是有差異」，因此系爭專利之整體特徵與引證一、二不相同應無
    疑義。
三、參加人主張之理由：
(一)、原告本行政訴訟所據以主張之「證據」，係為日本實用新案公報平四—五一三八
    八號（現稱為引證二），以及日本公開特許公報特開平六—三六六四七號（現稱
    為引證一），唯各該引證係為先前亦為系爭新型案之舉發案所引證者，而該舉發
    案亦為舉發不成立之處分在案，故依一事不再理原則，實應予程序駁回；且該兩
    所謂引證，係完全不同於系爭案，如日本公開特許公報特開平六—三六六四七號
    ，其係由兩呈ㄈ型之鉸鏈構件47、48組成，其中鉸鏈構件48之中央具押下棒58連
    結，而該押下棒58用於下壓導電橡膠，且其於兩卡止部66、67間，垂直設置一對
    導引壁73，其與本案之由口字形之柱框與榫框形成架橋，且鍵帽之帽蓋內部中央
    往下延伸一帽柱，並以帽柱按壓導電橡膠之結構及作動方式並不相同；又由於引
    證案一係藉押下棒58以按壓導電橡膠，而該押下棒58係位於鉸鏈構件47、48之樞
    軸處，因此，其將使鍵盤高度至少為自押下棒至底板間之兩倍加上鍵帽之高度，
    而反觀本案由於係採口字型之柱框與榫框，其中央部分可供帽柱下伸穿越，因而
    可使本案之鍵盤高度降至最低，故整體言引證案一與本案結構不同，功效上亦容
    有差異，引證案一自不足以證明本案有違新穎性及進步性規定。而日本實用新案
    公報四—五一三八八號新型，其之X框體係藉元件６及７嵌插於底板５，其上方
    再加置一元件２，而元件２係與鍵頂部間形成滑槽，其並無本案之橋板及其上之
    板孔、板突、板槽及板鉤之設置，且其鍵頂部亦無本案鍵帽之帽鉤、鉤槽及帽片
    等，因此引證案二與本案構成上有差異，整體技術手段尚非相同，引證案二自不
    足以證明本案不具新穎性與進步性。
(二)、原告之無關乎此舉證資料及系爭案間之比對之論述部份，原本無涉於此爭議案，
    唯為釐清事實，茲分別駁斥如後：
(1)、原告認被舉發案欠缺新穎性部份：
、原告將被舉發案分割為主要技術特徵部份及次要部份，根本背離專利之權利解讀
    ，按「專利一體」（patent as a whole）原則，或「全要件原則」（All-Eleme
    nts Rule），申請專利範圍所列述（recite）者，俱為「限制條件」（limitati
    on），即使是「特徵式」寫法，或習稱之吉普森式（Jepson type），其亦應將
    前言部份併同其後之特徵整體觀之，此於「專利侵害鑑定基準」第七十頁中敘述
    甚詳，何況被舉發案係為「平舖直敘」（plain）之撰述方式，自應將申請專利
    範圍第１項所列述之各元件，等量齊觀，而原告稱「被舉發案主要特徵係在於該
    架橋２」，及「其次要部份在於與架橋２銜接之鍵帽１橋板３等結構」，實不值
    識者一駁，並背離舉世所共遵之申請專利範圍解讀原則。
、有關申請專利範圍之解讀，於歐美各國，對於「全要件」原則，係為成熟且無爭
    議之見解，如附件二「工業財產權叢論—美國專利訴訟篇」一書之「申請專利範
    圍之解讀與侵害鑑定」一文，美國之聯耶巡迴上訴法院於（Perkin-Elmer Corp.
    v. Westingh onse Electric Corp.案之判決中，即明白指出: 「於認定專利無
    效及侵權兩者時，係為申請專利範圍限制條件左右．．．因為申請利範圍由一些
    限制條件所組成，而各該限制條件通常被視為申請專利範圍之元件」云云。於我
    國之專利法施行細則第十六條亦明定：「獨立項應載明申請專利之標的、構成及
    其實施之必要技術內容、特點」意即在此，所以，列述於申請利範圍之任何文字
    ，皆為「必要」者，不得加以區分或「分級」，其理至明。
、原告認為被舉發案之「特徵」，在於「架橋式、剪刀式」架體，實屬誤謬．．．
    且原告之代表人於本舉發案核准後，亦持續以此類架橋，向主管機關申請專利，
    如附件三所列表者，即為獲准之鍵盤，且其中大部份均以「架橋」方式為之，故
    原告一面主張被舉發案因「架橋」而不具專利要件，卻又一面以此「架橋」而構
    成鍵盤之元件，申請專利，此種論調應禁反言。
(2)、有關被舉發案不具進步性之可專利性部份：
、按進步性或稱創作性之認定，依專利法第九十八條第二項規定，係為「新型係運
    用申請前既有之技術或知識，而為熟習該項技術者所能輕易完成，且未能增進功
    效」之情事，始克當之。如前所述，被舉發案之結構，不用如該日本新型之上支
    持體及兩下支持體，以及下支持體穿越電路板鉤合等繁瑣組裝，於被舉發案申請
    當時，難謂熟習該項技術者可由該技術而推知至被舉發案之構造，且由本案核准
    後，主管機關亦持續准予多件這種架橋式之鍵盤，即可得到證明。
、有關原告所一再推舉之「中國機械工程學會」之「專利技術內容鑑定分析意見書
    」，固專利侵害鑑定與專利要件間，其認定有所差異，唯以該鑑定機構是否公正
    超然及具專業，實值公評。台灣高等法院刑事判決，八十六年度上易字第四二六
    三號指出該鑑定報告「顯然已違反全要件原則之侵害鑑定基準」，足見該鑑定機
    構之「是否具超然公正」與「具專利專業」，令人存疑。
、有關中華民國人民共和國之所謂「無效宣告請求決定書」，基本上，該決定書係
    為不具任何專業意見者。事實上，對專業人士言，該決定書之內容空泛係為笑柄
    ，唯一認定該專利不具創作性之文字，其不具任何推論，只是稱「它不具有實質
    特性和進步」一句話來論結，顯該認定係偏離事實者。況本案除取得我國專利外
    ，亦在德國、美國獲得專利。
    理    由
一、按稱新型者，謂對物品之形狀、構造或裝置之創作或改良，為專利法第九十七條
    所規定。又核准專利之新型，任何人認有違反專利法第九十七條至第九十九條規
    定，應撤銷其新型專利權者，依同法第一百零五條準用第七十二條第一項規定，
    得附具證據向專利專責機關舉發之；從而有無應撤銷新型專利權之情事，依法應
    由舉發人附具證據供查。本件原告於如事實概要欄所示之時間，以引證一、二提
    出舉發，主張系爭案有違專利法第九十七條、第九十八條第一項第一款及第二項
    之規定，為系爭案舉發不成立之審定等情，有各該文件及審定書在卷可稽，並為
    兩造所不爭，堪認為實。原告不服，循序提起本件行政訴訟，主張如事實欄所載
    。是本件所應審究者，厥為：系爭案與引證一、二案相較，是否具備「新穎性」
    「進步性」而符合新型專利申請之要件？
二、系爭案與引證一相比較：
(一)、系爭案係「包括鍵帽、架橋、鍵環及底板，其中架橋由一柱框及一榫框交叉連結
    可成迴動狀態，上方連結於鍵帽，下方連結於橋板，鍵帽之帽柱對應於鍵環，按
    壓鍵帽時，架橋之連動結果為水平之上下，以免除習知輸入失誤」，此由系爭案
    之說明書創作摘要可知。
(二)、引證一係由兩呈ㄈ型之鉸鏈構件47、48組成，其中鉸鏈構件48之中央具押下棒58
    連結，而該押下棒58用於下壓導電橡膠，且其於兩卡止部66、67間，垂直設置一
    對導引壁73，其與系爭案之由口字形之柱框與榫框形成架橋，且鍵帽之帽蓋內部
    中央往下延伸一帽柱，並以帽柱按壓導電橡膠之結構及作動方式並不相同；
(三)、另由於引證案一係藉押下棒58以按壓導電橡膠，而該押下棒58係位於鉸鏈構件47
    、48之樞軸處，因此，其將使鍵盤高度至少為自押下棒至底板間之兩倍加上鍵帽
    之高度，而反觀系爭案由於係採口字型之柱框與榫框，其中央部分可供帽柱下伸
    穿越，因而可使系爭案之鍵盤高度降至最低，故整體言引證案一與系爭案結構不
    同，功效上亦容有差異，
(四)、另經訴願機關函請交通大學就系爭案與引證一、引證二案審查鑑定結果以：「該
    引證案係由兩呈ㄈ型之鉸鏈構件、組成，其中鉸鏈構件之中央具押下棒連
    結，該押下棒用於下壓導電橡膠。查本案之榫樑及柱榫與柱桿之連結可形成口型
    構件，其結構強度優於ㄈ型構件，較不易脫開滑動之係止部。且本案中央可供帽
    柱下伸穿越，而該引證案之押下棒以上無法設置導電橡膠。故本案整體結構之高
    度較低，其結構強度較佳，故引證案不足以證明本案有違新穎性。」此有交通大
    學八八年七月十三日（八八）交大研字第二八六九號函附該審查意見在卷可稽，
(五)、綜上所述，系爭案之榫樑及柱榫與柱桿之連結可形成口字形構件，其結構強度優
    於引證一之ㄈ字形構件，且系爭案中央可供帽柱下伸穿越，而引證一之押下棒以
    上無法設置導電橡膠，故系爭案整體之高度較低、結構強度較佳，引證一不足以
    證明系爭案有違新穎性之規定。
三、系爭案與引證二相比較：
(一)、原告以系爭案與引證二主要結構特徵均為架橋，業經精元公司於另案提出比較圖
    式說明，原審定書未予審論；又系爭案架橋之組合技術及機械結構已涵蓋於引證
    二，亦經其委託中國機械工程學會所作之鑑定分析意見書為證，並聲請台北市機
    械技師公會鑑定論明云云為論據云云。
(二)、惟查系爭案架橋組合機構與引證二均為曲柄滑塊機構，鍵帽及鍵環均採直接嵌入
    相對頂接，鍵環皆屬軟質彈性之環形物，惟系爭案鍵帽之帽鉤、鉤槽及帽片，與
    橋板上之板孔、板突、板槽及板鉤所造成之架橋結合方式，不同於引證二固定板
    及鍵帽之結合與扣件及基板（橋板）之嵌置結合，且系爭案具有減少零件數目之
    增進功效；系爭案架橋裝設過程可由上方榫軸、上方柱榫、下方柱榫之方式依次
    聯結鍵帽與橋板，而無需扣件，且聯結過程可分段實施，容易對準，與引證二之
    扣件結合方式不同，引證二不足以證明系爭案不具新穎性及進步性。
(三)、且本件經經濟部函請交大審查結果，亦認定：「本案鍵帽之帽鉤、鉤槽及帽片與
    橋板上之板孔、板突、板槽及板鉤所造成之與架橋結合方式不同於該引證案之固
    定板及鍵帽之結合與扣件６、７及基板（橋板）之嵌置結合，且本案具有減少零
    件數目功效增進之進步性，且就整體觀察之本案之架橋裝設過程可依次聯結鍵帽
    與橋板，其過程無需該引證案之扣件，且聯結過程可分段實施容易對準，其整體
    結構不同於該引證案，」此有前引交通大學函及其附件審查意見簡便行文表在卷
    可稽。
(四)、況本件前由原告及其關係企業精模企業股份有限公司以引證二為證據，另案舉發
    系爭專利案，（經被告分別編號00000000及00000000ＮＯ２審
    查），各該案已由被告機關審定舉發不成立，並經經濟部駁回訴願，原告不服分
    別向本院提起行政訴訟，亦經本院判決駁回在案，此有本院八十九年度訴字第六
    九五、八五三號判決影本附卷可憑，足證原告自行委託中國機械工程學會所作之
    鑑定分析意見書鑑定不足採。原告聲再送鑑定，核無必要。
四、系爭案與引證一、引證二相互組合比較：
(一)、原告以引證一已揭露本案次要特徵之架橋與鍵帽、橋板連結結構，引證二則揭露
    本案主要特徵之架橋結構，引證一、二之架橋構造，為一端固定，一端開放，以
    使按鍵下壓時架橋能平行滑動，與本案相同，熟習該項技術者可由引證一、二推
    知本案之構造，本案不具進步性云云，
(二)、惟查：系爭案之榫樑及柱榫與柱桿之連結可形成口字形構件，其結構強度優於引
    證一之ㄈ字形構件，且系爭案中央可供帽柱下伸穿越，而引證一之押下棒以上無
    法設置導電橡膠，故系爭案整體結構之高度較低，結構強度較佳。系爭案鍵帽之
    帽溝、鉤槽及帽片與橋板上之板孔、板突、板槽及板鉤等所構成之與架橋結合方
    式，不同於引證二之固定板及鍵帽之結合與扣件及基板（橋板）之嵌置結合，且
    系爭案具有減少零件數目之增進功效，系爭案之架橋裝設過程可依次聯結鍵帽與
    橋板，該聯結過程可分段實施，容易對準，且無需引證二之扣件，其整體結構不
    同於引證二。又縱將引證一之架橋及鍵帽、橋板之連接結構與引證二之架橋結構
    相加，熟習該項技術者亦無法輕易結合出如系爭案鍵帽、架橋、橋板、鍵環板、
    薄膜電路、底板及其間之連接關係，系爭案並非引證一、二之結合，引證一、二
    不足證明系爭案有違進步性之規定。
(三)、原告雖又以：「將引證一之導引支持構件（即剪刀式架橋）拿掉，且換上引證
    二之X框體３（即架橋式架橋），即可輕易完成如系爭案之結構，且系爭案之功
    效亦未增進字鍵之操作功能，系爭案不具進步性云云，
(四)、惟查依原告上開指陳，由系爭案之結構變化可知系爭案並非直接出自引證一及引
    證二，非屬簡易之結構組合應用，且引證二之橋腳結構與系爭案之架橋形狀不同
    ，引證二橋腳之凸柱向內，系爭案架橋之凸柱向外伸出，結合方式不同，系爭案
    並非引證一、二所揭示習用技術之簡單組合應用，且具有同時降低按鍵高度及減
    少零件數目之增進功效，具進步性。
五、又原告主張系爭案已遭大陸撤銷專利案，查大陸地區與我國專利實務各異，自不
    得執為系爭案應比照為撤銷系爭案之論據。至於原告所舉智慧財產局（八八）智
    專（八）○四○二○字第一○九一二九號、一二八一七三號等專利異議審定書，
    係屬另案，基於專利之個案審查原則，自不得執為本案之論據。
六、從而，本件原告之訴核不足採，原處分並無不法，一再訴願決定遞予維持，亦稱
    妥適。原告徒執前詞，訴請撤銷，並請求撤銷系爭專利，為無理由，應予駁回。
據上論結，本件原告之訴為無理由，爰依行政訴訟法第九十八條第三項前段，判決如
主文。
中    華    民    國      九十一    年      五        月      十七      日
                              臺 北 高 等 行 政 法 院  第 五 庭
                                          審 判 長 法  官  張瓊文
                                                   法  官  帥嘉寶
                                                   法  官  劉介中
右為正本係照原本作成。
如不服本判決，應於送達後二十日內，向本院提出上訴狀並表明上訴理由，如於本判
決宣示後送達前提起上訴者，應於判決送達後二十日內補提上訴理由書（須按他造人
數附繕本）。
中    華    民    國      九十一    年      五        月      十七      日
                                                   書記官  黃明和
